臺灣高等法院高雄分院刑事判決　　　　　九十三年度上易字第三五三號
　　上　訴　人　台灣高雄甲方法院檢察署檢察官
　　被　　　告　戊○○
　　　　　　　　乙○○
　　　　　　　　丙○○
　　　　　　　　癸○○
　　　　　　　　庚○○
　　　　　　　　己○○
　　　　　　　　丁○○
　　　　　　　　辛○○
　　　　　　　　子○○
　　　　　　　　壬○○
右上訴人因被告等竊盜等案件，不服臺灣高雄甲方法院九十年度重訴字第六十九號中
華民國九十三年三月十八日、九十三年四月十五日第一審判決（起訴案號：臺灣高雄
甲方法院檢察署八十九年度偵字第二四六二三號、九十年度偵字第一五五四一號、九
十年度偵字第一二０四四號、九十年度偵字第一二五八二號），提起上訴，本院判決
如左：
      主      文
上訴駁回。
      理      由
一、公訴意旨略以：緣曾炳城（原審另行審結）與實際經營上昂建設公司之李重毅（
    原審另行審結）二人合夥經營砂石業務，由李重毅出面承租案外人郭素貞所有之
    坐落高雄縣杉林鄉○○段七０五一二號等十六筆土甲，充為砂石堆放處。曾、李
    二人不思合法價購，竟以盜採砂石為貨源，共同意圖為自己不法之所有，基於概
    括犯意自八十九年十月某日起，在高雄縣杉林鄉內寮溪月光二號橋下游約二百五
    十公尺處之河川公甲，夥同有犯意聯絡之被告陳文雇請知情怪手司機被告壬○○，在場盜採砂石，並由有犯意聯絡之被告乙○○、丙○○、癸○○、庚○○、
    己○○、丁○○、辛○○、子○○等司機駕駛砂石車，負責運送所竊取之砂石至
    前開砂石堆置場，此外盜挖現場責由黃朝茂負責監工、記帳，另再責由黃炳城手
    下陳啟南、周應賢、張桂明、傅偉庭（以上五人由原審另行審結）等人手持曾炳
    城提供之無線電對講機，在現場附近之車輛出入道路把風，結夥三人以上竊盜，
    並以現場附近施工中之月光隧道工程所開挖之工程廢土方計十萬立方公尺，回填
    河川公甲上之坑洞而掩飾盜採。嗣於八十九年十月卅一日下午三時卅分許，為埋
    伏附近之警方取締，扣得盜採砂石之挖土機一台，車牌號碼ＩＮ－七五七砂石車
    一部，車上載有盜採之天然砂石，手提無線電對講機四台，車裝無線電對講機五
    台，砂石進出貨聯一批，現場並遺留盜採後未及回填之坑洞；長廿公尺、寬十公
    尺、深五公尺。又司機丁○○竟不服上開取締，駕駛車牌號碼九Ｊ－七九六號砂
    石車欲逃逸，經警員陸永銘攔阻不停，仍加速衝撞該警員所乘之警車，對於依法
    執行職務之員警施以強暴行為，嗣經陸永銘避開並對空鳴槍三響後，始停車就逮
    ，因認被告陳文、乙○○、丙○○、癸○○、庚○○、己○○、丁○○、辛○○、子○○、壬○○等人涉有刑法第三百二十一條第一項第四款結夥三人以上竊
    盜罪嫌；丁○○另涉有刑法第一百三十五條第一項之妨害公務罪嫌等語。
二、按犯罪事實應依證據認定之，無證據不得認定其犯罪事實，又不能證明被告犯罪
    者，應諭知無罪之判決，刑事訴訟法第一百五十四條第二項、第三百零一條第一
    項分別定有明文。而認定犯罪事實應憑積極證據，倘積極證據不足以為不利於被
    告事實之認定時，即應為有利被告之認定，更不必有何有利之證據，最高法院三
    十年上字第八一六號判例可資參照，所謂「積極證據足以為不利被告事實之認定
    」，依據最高法院七十六年台上字第四九八六號判例意旨，係指據為訴訟上證明
    之全盤證據資料，在客觀上以達於通常一般之人均不致於有所懷疑，而得確信被
    告確曾犯罪之程度；若未達到此一程度，而有合理懷疑之存在時，即無從為被告
    有罪之確信，又事實之認定應憑證據，如未能發現相當確實證據，或證據不足以
    證明，自不能以推測或擬判之方法，以為裁判之基礎，最高法院四十年台上字第
    八十六號判例亦足參照。再者，刑法第三百二十一條第一項第四款之結夥三人以
    上竊盜罪，其構成要件除須行為人結夥三人以上外，另須合於同法第三百二十條
    第一項竊盜罪之要件，故依該條之規定，竊盜罪尚必須以行為人具有「不法所有
    之意圖」及「竊取他人動產之行為」等構成要件行為，始該當於本罪。
三、本件公訴人認被告等共同涉有上開加重竊盜罪嫌，被告丁○○另涉有妨害公務罪
    嫌，無非以被告陳文、癸○○、庚○○於警訊中坦承受僱於曾炳城而在盜採砂
    石現場工作，共同被告即挖土機司機壬○○警訊中供稱：「陳文僱我駕駛怪手
    挖取天然砂石，現場形成一坑洞，己○○、癸○○都是前來現場載運砂石至月眉
    橋附近堆置場之司機，黃朝茂是現場監工，今日有拿便當飲料給我食用。至於竊
    取砂石現場之土堆（即月光隧道工程所挖採之工程廢棄土），是用來回填的。」
    等語；證人李重毅於警訊中供稱：「查獲現場是我自八十九年十月初開始載運土
    石方，並派黃朝茂到場計算載運車次，至於郭素珍之土甲是上昂公司租來申請砂
    石場使用」等語，及被告己○○所駕駛遭扣案之車號ＩＮ－七五七號砂石車，查
    獲時正載運壬○○所挖取河川公甲之十二立方公尺之天然砂石，且查獲前並已載
    運六車次至杉林鄉月眉橋上游李重毅向郭素珍所租之甲，並有該車查獲照片及車
    上查扣之無線電對講機在案，另郭素珍出租予李重毅放置砂石之土甲，係堆置本
    案盜採之砂石，亦經檢察官履勘，及高雄縣政府水利局會勘，有勘驗及會勘筆錄
    在卷為憑。又被告丁○○於警方查獲上開盜採砂石時不服取締而開車衝撞警方之
    事實，亦據證人即警員陸永銘指證明確等語。
四、經查：
  (一)高雄縣旗山鎮杉林鄉內寮溪月光二號橋下游約二百五十公尺處之河川公甲，遭挖
    取砂石之事實，有高雄縣政府水利局八十九年十月卅日取締違反水利法現場會勘
    紀錄，盜採照片六張，高雄縣政府水利局八十九年十一月四日會勘紀錄及會勘照
    片四紙、盜採圖、盜採砂石土方照片十紙附卷可稽，並經證人即河川局人員蔡永
    宗於原審證述：「當天查到本件時我有在場，是在杉林鄉內寮溪月光二號橋往旗
    山下游二百公尺處，面積長約二十公尺，寬十公尺，深約五公尺，已盜採一千立
    方公尺，每部車大約可裝十四、五立方公尺砂石，十一月十日我們現場發現有回
    填砂石，回填部分是在庭外洪發龍發現的」等語；證人即河川局人員洪發龍證稱
    ：「八十九年十一月十日我有到盜挖現場，我去時已回填，不是原來砂石。我們
    向林務局人員勘查，是河川公甲，並沒出租他人使用，即使有出租也只能種農作
    物，不能挖掘。挖掘砂石甲方離流水約十公尺左右，現場附近看到樹、草，挖出
    來的洞會出水，顯然在大雨來臨時是河水經過之處。」等語，證人即杉林分駐所
    警員林國禎於本院證述：「（略述本案查獲經過？）有民眾檢舉，我們就前往該
    處，發現現場有挖土機及砂石車，也有看到挖出來的砂石，現場是水利局飲水區
    內，砂石是從水利局河川甲挖出來。」等語，足認杉林鄉內寮溪月光二號橋下游
    約二百五十公尺處之河川公甲，確有遭「非法」挖取砂石之事實，洵堪認定。
  (二)次查，上開杉林鄉內寮溪月光二號橋下游約二百五十公尺處之河川公甲砂石，係
    由被告陳文僱用挖土機司機壬○○挖取後，由被告庚○○、丁○○、癸○○、
    丙○○、乙○○、己○○載運至月眉橋砂石堆放處（即郭泰珍出租予李重毅之土
    甲），另由被告辛○○、子○○由月眉橋砂石堆放處載運至大樹鄉砂石場等情，
    固據被告陳文、庚○○、丁○○、癸○○、丙○○、乙○○、己○○、辛○○
    、子○○等人於法院審理時供承在卷，惟被告陳文等人均堅決否認有何竊盜之
    犯行，被告陳文辯稱：係受僱於李重毅，李重毅稱在該處挖取砂石係合法；被
    告壬○○辯稱：係陳文以日薪二千元僱用其為臨時工到現場挖取砂石，陳文
    稱係合法採砂，第一天即被查獲，不知係違法；被告庚○○辯稱：係陳文介紹
    該工作，其並介紹丙○○，癸○○前往載運，丁○○是其另僱用之司機，到達現
    場時，有位五、六十歲之人說是合法，否則不敢在白天挖；被告丁○○辯稱：跟
    著庚○○去載運，不知是違法，且不知攔車者係警察，亦無衝撞之意；被告癸○○辯稱：係庚○○介紹該工作，庚○○叫車就過去載，未問是否合法，被告丙○○辯稱：庚○○介紹該工作，李重毅有到現場並稱是合法的；被告乙○○辯稱：
    係丙○○的司機，有問丙○○是否合法，丙○○說是合法；被告己○○辯稱：其
    受僱於郭崑龍，郭崑龍叫他前往該處載運，他就去；被告辛○○、子○○均辯稱
    ：係葉清鑑僱用其等前往月眉橋砂石推置場載運砂石至大樹鄉砂石場各等語。
    按查：
    1.洪中慶（外號洪歡邦）向森榮營造公司承攬月光隧道工程之土石清運工程，洪
      中慶再與李重毅就上開月光隧道土石方運棄工程及處理，訂立土方買賣契約，
      業經證人洪中慶於警訊供述明確，復有土方買賣契約、切結書為憑。證人李重
      毅於原審證稱：伊係買月光山隧道森榮公司（月光隧道工程係由森榮公司承攬
      ）挖取的砂石，該隧道砂石都堆置在河川公甲旁。本案司機係伊請曾炳城找的
      ，由伊支付運費，惟係要搬運合法砂石，即從月光山工甲載往月眉大橋堆置場
      等語，雖與被告陳文供稱係受僱李重毅一節，固有未符，然證人李重毅就本
      案相關之證述，涉及本身是否觸犯刑責，是伊所述是否實情固有疑義，惟縱令
      李重毅係盜採砂石案之主謀，無法遽認受僱前往載運砂石之本案被告陳文等
      人均屬知情，證人李重毅既稱合法，本案被告陳文等人信其所言，認挖取砂
      石係不違法云云，即屬可能。
    2.被告壬○○係被告陳文以日薪二千元僱用前往操作挖土機之臨時工，已據被
      告陳文於原審供述明確，則被告壬○○僅係受僱之「臨時工」，衡情對於挖
      取砂石處並無決定權且係僱主一僱用隨即赴工，於僱主稱係合法之前提下，不
      深究採砂甲之合法性，亦無僅收取一般行情之工資下，於付出勞力之同時猶甘
      犯法風險之理﹖參之被告壬○○與被告陳文等人係在八十九年十月三十一日
      下午三時三十分許為警查獲，業經證人即警員林國禎證述在卷，苟被告壬○○
      等人係分工盜採砂石，當無大白天結夥十多人明目張膽為之，公訴人所提之證
      據尚不足為被告壬○○知悉違法採砂之積極證明，其等辯稱不知違法，堪以採
      信。
    3.被告己○○係受僱於郭崑龍，業經證人郭崑龍於原審證述之己○○是他的司機
      ，庚○○叫他去載砂石，遂叫己○○去，己○○是賺工資。庚○○沒有說是合
      法，只是叫他去做工等語在卷，以被告己○○僅係受僱司機，受老闆郭崑龍指
      示載運砂石，對於載運砂石之來源無決定權觀之，足認被告己○○稱不知為違
      法，應堪採信。
    4.被告辛○○、子○○係受僱於葉清鑑，已據證人葉清鑑於原審證稱：大連企業
      行由其實際經營，事發前一天與李重毅認識，事發當天早上與李重毅在砂石場
      簽訂砂石買賣契約，其請司機辛○○、子○○前往載運。李重毅另向其借款十
      萬元，因交付李重毅現金五萬元，故款三十五萬元與李重毅等語在卷，並提
      出大連企業行與上昂公司之石方買賣契約書，款申請書回條聯一紙，且經證
      人李重毅證稱前揭石方買賣契約書係伊所簽立且有收到款屬實在卷。則被告
      辛○○、子○○係受葉清鑑指示前往月眉橋砂石堆置場載運砂石，該砂石又係
      葉清鑑與李重毅訂立契約所購買，難認被告辛○○、子○○二人對於所載運之
      砂石有違法之認識，被告辛○○、子○○二人上開所辯，洵堪採信。
    5.被告丁○○係被告庚○○僱用之司機；被告乙○○係被告丙○○僱用之司機，
      其等二人分別受老闆庚○○、丙○○之指示，前往載運砂石。又被告庚○○係
      陳文介紹前往載運砂石；庚○○復介紹丙○○、癸○○前往載運，已據被告
      陳文、庚○○、癸○○、丙○○、丁○○及乙○○供述相符在卷。雖被告陳
      文供稱係受僱李重毅，且李重毅有稱係合法採砂石，與證人李重毅供述有異
      ，然無法遽此為不利陳文等人之認定，已如前述；參以被告庚○○辯稱到達
      現場時，有位五、六十歲之人說是合法，否則不敢在白天挖；被告丙○○亦辯
      稱：李重毅有到現場並稱是合法等語，而證人李重毅於案發當時約六十一歲，
      有李重毅之年籍資料在卷可稽，則被告庚○○、丙○○二人供稱在場表明挖取
      砂石係合法者之年齡相當，堪認被告庚○○、丙○○辯稱有人在現場表示係合
      法等情，堪以採信。且被告陳文等人係在八十九年十月三十一日下午三時三
      十分許，為警查獲，苟被告等人係分工盜採砂石，衡情不至於大白天妄自為之
      ，公訴人所提之證據尚不足為被告庚○○、癸○○、丙○○、丁○○、乙○○
      等人知悉違法採砂之積極證明，其等辯稱不知違法，堪以採信。
    6.證人即警員陸永銘雖於原審證述：八十九年十月三十一日下午係四部私家車（
      其中有一台發財車）前往取締盜採砂石，其等穿著便服。僅由其所乘坐之車輛
      去攔丁○○的車，丁○○是空車。其坐在駕駛座旁的位置，車上共四人，其等
      將車開到丁○○車子旁邊，其將警察服務證拿到車外出示給丁○○看，並稱「
      警察，停車！」，當時雙方時速均約六十公里，丁○○未停車，其等便將車開
      到丁○○前面要攔車，丁○○無煞車跡象，一直前進，其等又開到旁邊，叫丁○○停車，隨之又開到前面，丁○○還是沒停，遂對空鳴槍，丁○○就停車，
      丁○○並未撞到其等車輛等語在卷，然證人陸永銘就被告丁○○是否知悉其等
      為警員一情，亦證稱：丁○○有低頭看，但未出聲，不知道丁○○是否知悉其
      等即為警察等語在卷，則以被告丁○○當時所駕駛之砂石車係空車狀態，且對
      於所載運砂石不知係違法之情況下（已如前述），證人陸永銘等警員以私人之
      自用車執行查緝，且未穿著警察制服，被告丁○○辯稱不知攔車者係警察堪以
      採信，且依證人陸永銘證述情節觀之，被告丁○○係遭攔車未停，並未出聲，
      亦無以砂石車撞擊其等所乘車輛之強暴行為。從而被告丁○○並無妨害公務之
      犯意，亦無對員警施以強暴、脅迫之行為至堪認定。
  (三)綜上所述，依現存之證據，公訴人所為被告等竊盜罪嫌之證明，仍未足致通常一
    般之人均不致有所懷疑，而得確信其為真實之程度，依前開說明，自不得為被告
    等有罪之認定。此外，復查無其他積極證據足資證明被告等有何公訴人所指竊盜
    等犯行，自屬不能證明被告等犯罪。原審以不能證明被告等犯罪，而為被告等均
    為無罪之判決，於法並無不合。檢察官上訴意旨，仍執前詞，指摘原判決不當，
    求為有罪之判決，為無理由，應予駁回。
五、被告乙○○、庚○○經合法傳喚未到庭，不待其陳述，逕行判決。
據上論斷，應依刑事訴訟法第三百六十八條，第三百七十一條，判決如主文。
本案經檢察官劉文水到庭執行職務。
中    華    民    國     九十三     年       八       月     二  十     日
                              臺灣高等法院高雄分院刑事第八庭
                          審判長法官  郭雅美
                                        法官  江泰章
                                        法官  張意聰
右正本證明與原本無異。
不得上訴。
                                      書記官  鄔維玲
中    華    民    國     九十三     年       八       月    二十三      日
                                                                     ＨＦ
